【裁判字號】    97,訴,214
【裁判日期】    970523
【裁判案由】    違反槍砲彈藥刀械管制條例
【裁判全文】
臺灣臺北地方法院刑事判決              97年度訴字第214號
    公  訴  人  臺灣臺北地方法院檢察署檢察官
    被      告  己○○
    選任辯護人  郭令立律師
    被      告  丁○○原名洪.
    選任辯護人  連兆宗律師
上列被告等因違反槍砲彈藥刀械管制條例案件，經檢察官提起公
訴（96年度偵字第9839號），本院判決如下：
    主  文
己○○、丁○○共同未經許可，持有可發射子彈具有殺傷力之改
造手槍，各處有期徒刑肆年，均併科罰金新臺幣拾萬元，罰金如
易服勞役，均以新臺幣壹仟元折算壹日。扣案仿SIGSAUER廠半自
動改造手槍壹支（槍枝管制編號：壹壹零貳零肆壹貳號，含
彈匣壹個）、口徑玖ＭＭ制式子彈顆均沒收。
    事  實
一、丁○○、己○○與乙○○（綽號：李哥，未據檢察官處理）
    認識，均明知未經許可，不得持有可發射子彈具有殺傷力之
    改造槍枝及土造子彈，竟為一同前往高雄協助乙○○處理工
    程債務問題，有意攜帶具殺傷力之槍、彈防身，而基於持有
    具殺傷力槍、彈之犯意聯絡，於民國九十六年五月七日晚上
    ，共同持有來源不明，具有殺傷力之仿SIGSAUER廠半自動改
    造手槍一支（含彈匣一個，槍枝管制編號：0000000
    000號）及口徑九ＭＭ制式子彈五顆（經採樣二顆試射，
    剩餘三顆）及具直徑八點八＋－零點五ＭＭ金屬彈頭之土造
    子彈三顆（均經試射），且推由丁○○、己○○負責攜至由
    不知情丙○○出借予丁○○、車號為○四三三-ＭＰ號之自
    小客車內放置，而共同持有前揭槍、彈。嗣於翌（八）日上
    午一時許，丁○○駕駛丙○○前揭自小客車，搭載己○○至
    臺北市中山區○○○路四一三號前，等待不知情之丙○○、
    戊○○、鄭聰智、楊維龍、徐健鋒、少年魯○○等人依約前
    來會合一同南下高雄時。丁○○赫見警車竟在附近，為恐遭
    警察覺有異，遂將己○○獨留坐在車上睡覺，即逕自離開。
    丙○○、戊○○、鄭聰智、楊維龍、徐健鋒、少年魯○○等
    人不疑有他，仍趨前靠近前揭車輛。經警發現前述車輛違規
    併排停車，而認前揭人、車行跡甚為可疑，乃實施盤查，當
    場扣得上揭槍、彈。
二、案經臺北市政府警察局中山分局報請臺灣臺北地方法院檢察
    署檢察官偵查起訴。
    理  由
壹、證據能力部分：
    本院認定事實所引用之下列證據資料（包含供述、文書證據
    、物證等），無證據證明係公務員違背法定程序所取得。又
    被告及辯護人於本院審判期日中對本院所提示之被告以外之
    人審判外之供述，包括供述證據、文書證據等證據，就證據
    能力均未表示爭執，而迄至言詞辯論終結前亦未再聲明異議
    ，經核亦無顯有不可信之情況與不得作為證據之情形，本院
    審酌上開證據資料製作時之情況，尚無違法不當及證明力明
    顯過低之瑕疵，認為以之作為證據應屬適當，依刑事訴訟法
    第一百五十九條至第一百五十九條之五規定，均有證據能力
    ，合先敘明。
貳、實體方面：
一、訊之被告己○○、丁○○二人固坦認於九十六年五月七日晚
    上迄翌（八）日凌晨間，與證人乙○○一起共進晚餐，且兩
    人亦有一起乘坐由證人丙○○出借予被告丁○○駕駛之前述
    自小客車，並均曾於警方查獲前，見過扣案槍、彈等事實，
    惟皆矢口否認有何涉犯前開犯行。其二人之辯稱及辯護人辯
    護意旨，各分述如下：
    （一）被告己○○辯稱：槍枝不是伊的。伊先過去找李哥，
          後來丁○○過來帶槍給李哥看。後來伊那天在車上睡
          覺，從前座睡到後座，但伊都沒有看到槍和子彈，從
          頭到尾都沒有在車上把玩過云云。被告己○○辯護人
          辯護意旨略以：本案槍、彈均係由丙○○自小客車內
          搜出，但車已由丙○○借給丁○○使用，由丁○○駕
          駛管控，且在丙○○取回車輛前，即遭搜查，足見槍
          、彈應係丁○○持有。且警方搜索當時在場之人均證
          稱己○○當時在副駕駛座上睡覺，若己○○持有槍、
          彈，豈會如此放心在前座睡覺而置槍、彈於不顧？足
          見己○○並非持有槍、彈之人，更不知扣案槍、彈放
          在車上，其因認槍為丁○○持有，想說丁○○應將槍
          拿去放好了（丁○○可能乘己○○在副駕駛座上睡覺
          之際，將槍從其包包拿出而置放於右後座腳踏墊下或
          副駕駛座下），故根本不知槍枝仍遭丁○○放在車上
          ，故在車上睡覺而無特別警覺。公訴意旨認己○○為
          槍、彈之共同持有人，實令人有合理之懷疑。由警員
          提出查獲槍械現場錄影可知扣案槍、彈既非置於後座
          座位上，己○○根本無從得知槍、彈仍在車上，故雖
          己○○亦在車輛上，但既無從發現被查獲之槍枝仍在
          車上，且槍、彈另有持有之人，己○○應無與丁○○
          共同持有槍、彈之意思，更未將槍、彈置於自己實力
          支配之下，即與槍砲彈藥刀械管制條例之「持有」有
          間，自不能謂己○○為槍、彈之共同持有人等語。
    （二）被告丁○○辯稱：扣案槍、彈不是伊的，車子係丙○○的，車子係伊向丙○○借的，東西（槍、彈）係乙○○交己○○，己○○拿到車上去的。乙○○辦公室
          在光復南路，伊先在辦公室，然後才一起去吃飯，那
          時有一包東西，伊不知道係手槍，後來己○○在車上
          拿出來後，伊才發現係手槍，那時已經吃完飯了，要
          去林森北路找朋友，伊在車上看到槍、彈，覺得不太
          妥當，就先閃人，且打電話予戊○○及丙○○，叫他
          們到林森北路牽車，沒有要跟他們去高雄云云。被告
          丁○○辯護人辯護意旨略以：丁○○與己○○、戊○○、丙○○原預備案發當日共同南下高雄，替乙○○
          處理債務，而扣案槍、彈係乙○○交己○○攜帶上車
          ，或己○○自行隨身攜帶上車，預備南下高雄時防身
          之用，丁○○因在車上窺見己○○把玩槍枝，為恐滋
          生事端，因而打消南下之念，並將此情打電話通知戊○○與丙○○，要求丙○○至林森北路取車，因而被
          警臨檢查獲扣案槍、彈。丁○○事前未與己○○謀議
          攜槍南下，且不知己○○攜槍、彈上車，雖於車上窺
          見己○○把玩槍枝，既未接觸槍、彈，或討論攜槍南
          下備用之事，旋於林森北路停車後，隨即離車，並打
          電話告知戊○○、丙○○因車上有槍枝，恐生事端，
          而取消高雄之行，丁○○自此未返車上，自不該當共
          同持有槍、彈之罪責等語。
二、經查：
    （一）警方於前揭時、地，在案外人丙○○前揭自小客車內
          ，查獲扣得前述仿SIGSAUER廠半自動改造手槍一支、
          制式子彈五顆及土造子彈三顆（共計八顆）之事實，
          為被告己○○、丁○○當庭所不爭執，且經證人（即
          當日搜索到槍枝、子彈之警員）甲○○證述明確（見
          本院卷九十七年五月七日審判筆錄），復有前述扣案
          槍、彈可資佐證，而可認定。
    （二）扣案槍、彈，經送內政部警政署刑事警察局採「性能
          檢驗法、試射法」進行鑑定，鑑定結果認為：
          １、送鑑手槍一枝（槍枝管制編號：0000000
              000號，含彈匣一個），以性能檢驗法、試射
              法鑑定，認係改造手槍，由仿SIGSAUER廠半自動
              手槍製造之槍枝，換裝土造金屬滑套及槍管而成
              ，擊發功能正常，可供擊發適用子彈使用，研判
              具殺傷力。
          ２、送鑑子彈八顆，以性能檢驗法、試射法鑑定。四
              顆認均係口徑九ＭＭ制式子彈，採樣一顆試射，
              可擊發；一顆認係口徑九ＭＭ制式子彈，彈底具
              撞擊痕跡，經試射，可擊發；三顆認均係土造子
              彈，具直徑八點八ＭＭ＋－零點五ＭＭ金屬彈頭
              ，彈底均具撞擊痕跡，經試射，均可擊發，認皆
              具殺傷力。
          此亦有內政部警政署刑事警察局九十六年五月二十九
          日刑鑑字第○九六○○七一三四六號槍彈鑑定書（含
          扣案槍、彈照片）一份（見偵查卷二第三八至四一頁
          ）、扣押物品清單一紙存卷可稽，堪認扣案槍、彈，
          確屬槍砲彈藥刀械管制條例規定之可擊發子彈而具有
          殺傷力之改造手槍及有殺傷力之子彈無訛。
    （三）又扣案槍、彈並非案外人丙○○將前揭車輛出借予被
          告丁○○時即存在，乃於車輛出借後，迄警方查扣前
          之某時，始被放置車上之情，業經證人丙○○本院審
          理具結證述：伊知道警察在車內查到槍，槍不是伊的
          ，伊車借給丁○○時，車內沒有槍，伊到林森北路現
          場時，丁○○在便利商店附近，告知車在哪邊後就走
          了等語無訛（見本院卷九十七年五月七日審判筆錄）
          ，且依據被告己○○、丁○○之供述，扣案槍、彈攜
          至車上迄遭警查獲之經過情節，縱有不同，然對證人
          丙○○將出借車輛予被告丁○○之初，車上原無扣案
          槍、彈之情，均未爭執。據上，堪認扣案槍、彈係證
          人丙○○出借車輛後，由使用車輛之被告己○○、丁○○放置在車上至明。
    （四）被告己○○、丁○○雖均否認犯行，且各以前詞置辯
          ，復將持有扣案槍、彈之責任推諉於對方。然而：
          １、被告丁○○於本院審理時，以證人身分結證稱：
              李哥進辦公室後，把一包東西交給己○○，叫他
              拿到車上放，李哥交給己○○後，「伊兩人把東
              西放在車上」，之後，去旁邊海產店吃東西。後
              來己○○拿出來後，伊才知道係手槍。伊在車上
              時已經看到槍，當時有伊和己○○一起看到等語
              （見本院卷九十七年四月九日審判筆錄），據上
              ，足以認定被告丁○○、己○○二人除對其等將
              同往高雄處理證人乙○○之工程債務問題知悉外
              ，對尚需持槍、彈前往之情，並非毫無所悉。是
              以，縱然被告丁○○辯稱扣案槍、彈係證人乙○○交被告己○○持放前揭車上之情節為真，被告
              丁○○既已基於相同犯意聯絡，復有行為分擔，
              亦應與被告己○○同負其責，而無法免除刑責。
              至被告丁○○雖復以：伊發現車上有槍後，有打
              電話跟戊○○、丙○○叫他們到林森北路牽車，
              這趟不要去了云云，企圖卸責。然觀諸被告丁○○離去時竟遺留下其所有之ＬＶ包包，業經其供
              述在卷，顯見被告丁○○離去之際，若非主觀上
              認為將立刻返回，必定係於倉促之間（如見警車
              在附近）離開，否則，不至於將個人隨身所背之
              包包遺留車上。是以，被告丁○○辯稱：因發覺
              車上有扣案槍、彈，心覺不妥，才於告知戊○○
              、丙○○不欲前往後離去云云，即屬可疑。再者
              ，被告丁○○辯述之情節，亦與證人丙○○、戊○○、鄭聰智、徐健鋒各於警詢時及偵查中陳述
              ：會去上址（林森北路）處，係準備跟丁○○坐
              二臺車南下處理事情之情，截然不同，則被告丁○○辯稱：伊曾通知戊○○、丙○○等人改變原
              定計畫，不要前往高雄云云，是否屬實，尚堪存
              疑。而證人丙○○、戊○○固於本院審理時變異
              稱：丁○○有說不去高雄了云云，然對照前後供
              述，其等對此重要關係事項，竟未能於警詢或偵
              查之初陳明，顯與常情有悖，應屬事後迴護之詞
              ；證人戊○○甚於本院審理時先證稱：不曾與被
              告二人上去李哥辦公室云云，待經詰問後，發現
              與被告二人前之供述不符，始變稱：伊有上去李
              哥辦公室，上去一下，因此事已隔很久等語，其
              自保脫免刑責及迴護被告丁○○之意，彰彰顯明
              ，已難採為對被告丁○○有利之認定。況且，若
              如被告丁○○所辯，乃因無意間發覺扣案槍、彈
              在車上，意在希望原本與之相約同往高雄之證人
              丙○○等人改變計畫、不要前往，其既為受被告
              己○○之託，出面約證人丙○○等人及向證人丙○○借車之人，衡情亦應先聯絡告知證人丙○○
              等人前揭情事，復向約其前往之被告己○○說明
              其與證人丙○○等人均不欲前往，以利取回出借
              車輛，焉有可能徒留被告己○○在車上熟睡，即
              逕與證人丙○○等人以「有事情」為事由，相約
              在臺北市中山區○○○路四一三號前見面，且未
              將不欲南下原因據實相告，待證人丙○○等人到
              場即藉詞離去，留下證人丙○○等人與被告己○○交涉，甚隨即遭警盤查之理，核與常情有悖。
              是則，被告丁○○此部分所辯，顯然為臨訟卸責
              ，不足採信。
          ２、被告己○○於本院審理時，以證人身分結證述：
              伊騎機車去光復南路李哥辦公室，因為李哥找伊
              ，伊一人去李哥辦公室聊天。後來，丁○○、戊○○兩人有過來，那時丁○○有從包包拿出槍來
              ，李哥希望有一個防身工具，後來，丁○○帶扣
              案槍、彈來給李哥看，看完槍後，李哥將槍還給
              丁○○，丁○○把槍放在他自己之包包裡，戊○○在旁晃來晃去，應沒看到槍，伊一行人就去吃
              晚餐。伊與丁○○從李哥辦公室出發時，印象中
              丁○○上車時將包包放在駕駛座旁，但警察搜到
              時，係在後座等語（見本院卷同上日審判筆錄）
              。則依據被告己○○之供述內容，其對其等一行
              人將同往高雄處理證人乙○○之工程債務糾葛及
              將持槍、彈前往之情，顯然明知。且對扣案槍、
              彈即放置在其與被告丁○○共乘之前揭車輛上，
              亦知之甚詳。兩人均基於相同持槍、彈前往高雄
              處理事情之犯意聯絡，復有行為分擔，揆諸前開
              說明，應與被告丁○○同負刑責。其徒以扣案槍
              、彈之來源為被告丁○○云云置辯，企圖將持有
              扣案槍、彈之刑責推由被告丁○○承擔，無非飾
              卸之詞，亦不足為採。
    （五）至於被告二人固對扣案槍、彈之來源究竟為證人乙○○或被告丁○○提出，以及扣案槍、彈如何放至車上
          迄查獲之經過，彼此供述或互有齟齬。惟查諸其二人
          供述之內容，既對其等均知將攜帶扣案槍、彈南下及
          扣案槍、彈即放置在其等共乘之前述自小客車之事，
          尚稱一致。其二人互為推諉之辯述，對被告己○○、
          丁○○共同持有之犯行，已無任何影響。
    （六）徵以證人乙○○於本院審理時具結證稱：九十六年五
          月七日晚上，伊與己○○通電話，他們說要過來找伊
          ，他們愛喝酒，伊在樓下熱炒店等他們，之後，有兩
          個人來，己○○和另一個人，名字我不知道，男的，
          年紀與己○○差不多。他們先到辦公室，然後一起去
          吃飯（見本院卷九十七年四月九日審判筆錄），是以
          ，由證人乙○○之證述，亦足認被告丁○○、己○○
          與證人乙○○確有於當日見面及一同吃飯、喝酒之情
          事，證人乙○○雖否認知悉扣案槍、彈之事，然不論
          依被告丁○○或己○○之證述，證人乙○○均對將攜
          扣案槍、彈前往南下處理工程債務之情知悉明確，其
          於本院審理時一概證述不知情云云，無非恐日後身陷
          訴訟，而為推託之詞，自應以被告丁○○、己○○供
          證之情節，較屬可採。是以，被告丁○○、己○○與
          證人乙○○對於此次南下將持扣案槍、彈前往，有共
          同犯意聯絡，而推由被告丁○○、己○○暫將扣案槍
          、彈置放車上而予以持有，至為明確。
    （七）綜上所述，被告丁○○、己○○所為之辯述，無非避
          重就輕、矯飾圖卸之詞，其等諉責之部分，難以採信
          。被告二人共同持有扣案槍、彈之犯行，事證已臻明
          確，堪以認定，均應依法論科。
三、論罪科刑之理由：
    （一）扣案具有殺傷力之改造手槍、制式子彈及土造子彈分
          別屬槍砲彈藥刀械管制條例第四條第一項第一款、第
          二款所稱之手槍、子彈，依據同條例第五條規定，非
          經中央主管機關許可不得持有。核被告丁○○、己○○二人所為，均係違反槍砲彈藥刀械管制條例第八條
          第四項之未經許可持有手槍罪及同條例第十二條第四
          項之未經許可持有子彈罪。被告二人同時觸犯未經許
          可持有具殺傷力之改造槍枝及子彈二罪，為想像競合
          犯，依刑法第五十五條規定，應從一重之違反槍砲彈
          藥刀械管制條例第八條第四項之未經許可持有手槍罪
          處斷。
    （二）按槍砲彈藥刀械管制條例第八條第四項及第十二條第
          四項所謂之持有，係指執持占有之意，祇要將槍、彈
          置於自己管領之下，即實力支配狀態中，即足當之，
          與時間長短並無必然之關係；持有槍枝罪，其持有之
          繼續為行為之繼續，而非狀態之繼續，亦即一經意圖
          犯罪而持有槍枝，該罪雖告成立，但其完結，須繼續
          至持有行為終了之時為止。又所謂持有，並非必需親
          自持有，如以共同犯罪之意思，事先有犯意之合致，
          而由其中一部分人實施犯罪行為，即有共同犯罪之存
          在（最高法院九十六年臺上字第三七一八號判決、七
          十九年臺非字第二六四號判決意旨可資參攷）。被告
          己○○、丁○○與證人乙○○對持有前揭槍、彈之犯
          行，俱有犯意聯絡及行為分擔，均為共同正犯。至於
          被告己○○辯護人雖以：扣案槍、彈非係己○○所有
          等語置辯。然而，依前說明，持有既係指執持占有之
          意，祇要將槍、彈置於自己管領之下，即實力支配狀
          態中，即足當之，被告丁○○、己○○與證人乙○○
          均知扣案槍、彈係將攜至高雄使用，由被告丁○○、
          己○○先將之置放在兩人一起搭乘之前述自小客車內
          ，迄於警方查獲扣案槍、彈前，扣案槍、彈始終在被
          告二人實力範圍之管領、支配狀態下，核屬共同持有
          具殺傷力改造槍、彈行為，被告辯護人於此所辯，委
          無足採，併予說明。
    （三）爰審酌被告丁○○有妨害自由及詐欺前科（未構成累
          犯），素行非佳；被告己○○無前科，素行尚可，各
          有臺灣高等法院被告前案記錄表在卷可稽，斟酌邇來
          臺灣地區各類具殺傷力之槍、彈氾濫，擁槍自重之人
          越趨增多，每每成為治安死角，喟為治安隱憂，造成
          守法大眾人心惶惶，被告二人為偕同證人乙○○南下
          處理工程債務問題，竟非法持有具殺傷力之槍、彈前
          往，幸尚未用於犯罪，造成無可彌補之損害，惟已足
          致生破壞社會秩序及影響治安之危險，犯罪所生之危
          害難謂不鉅，其等行為殊屬不當。又犯罪後各飾詞卸
          責，均否認犯行，對己避重就輕，且一再企圖將全部
          責任推諉對方或證人乙○○，難認有何悔意，兼衡酌
          被告二人之犯罪動機、目的、手段、各自涉案之情節
          、行為分擔之輕重暨其等之智識程度、工作、生活狀
          況等一切情狀，量處如主文所示之刑，並對罰金之部
          分，諭知易服勞役之折算標準，以示懲戒。至於檢察
          官雖當庭對被告二人各具體求刑有期徒刑五年，然本
          院具體審酌前情，酌以被告二人犯行未造成實害，衡
          量比例原則及公平性，仍認以前揭刑度已為適當，併
          此說明。
    （四）扣案仿SIGSAUER廠半自動改造手槍一支（槍枝管制編
          號：0000000000號，含彈匣一個）、口徑
          九ＭＭ制式子彈三顆，均具殺傷力，核屬違禁物，爰
          均依刑法第三十八條第一項第一款規定宣告沒收。至
          鑑驗試射之制式子彈二顆及土造子彈三顆，已失違禁
          物之性質，有扣押物品清單及槍彈鑑定書可憑，爰不
          為沒收之諭知，附此敘明。
據上論斷，應依刑事訴訟法第二百九十九條第一項前段，槍砲彈
藥刀械管制條例第八條第四項、第十二條第四項，刑法第十一條
前段、第二十八條、第五十五條、第四十二條第三項前段、第三
十八條第一項第一款，判決如主文。
本案經檢察官張友寧到庭執行職務。
中    華    民    國    97    年    5     月    23    日
                      刑事第十六庭  審判長法  官  蔡守訓
                                          法  官  吳俊龍
                                          法  官  徐千惠
以上正本證明與原本無異
如不服本判決應於送達後10日內向本院提出上訴狀
                                          書記官  翁禎謙
中    華    民    國    97    年    5     月    26    日
附錄本案論罪科刑法條全文
槍砲彈藥刀械管制條例第8條
未經許可，製造、販賣或運輸鋼筆槍、瓦斯槍、麻醉槍、獵槍、
空氣槍或第4條第1項第1款所定其他可發射金屬或子彈具有殺傷
力之各式槍砲者，處無期徒刑或5年以上有期徒刑，併科新臺幣
1000萬元以下罰金。
未經許可，轉讓、出租或出借前項所列槍枝者，處5年以上有期
徒刑，併科新臺幣1000萬元以下罰金。
意圖供自己或他人犯罪之用，而犯前2項之罪者，處無期徒刑或
7年以上有期徒刑，併科新臺幣1000萬元以下罰金。
未經許可，持有、寄藏或意圖販賣而陳列第1項所列槍枝者，處
3年以上10年以下有期徒刑，併科新臺幣700萬元以下罰金。
第1項至第3項之未遂犯罰之。
槍砲彈藥刀械管制條例第12條
未經許可，製造、販賣或運輸子彈者，處1年以上7年以下有期徒
刑，併科新台幣 500 萬元以下罰金。
未經許可，轉讓、出租或出借子彈者，處6月以上5年以下有期徒
刑，併科新台幣 300 萬元以下罰金。
意圖供自己或他人犯罪之用，而犯前二項之罪者，處3年以上10
年以下有期徒刑，併科新台幣 700 萬元以下罰金。
未經許可，持有、寄藏或意圖販賣而陳列子彈者，處5年以下有
期徒刑，併科新台幣 300 萬元以下罰金。
第 1 項至第 3 項之未遂犯罰之。


司法院資訊處製作；財團法人民間司法改革基金會備份。
